【裁判字號】    97,訴,2324
【裁判日期】    970915
【裁判案由】    違反毒品危害防制條例
【裁判全文】
臺灣彰化地方法院刑事判決              97年度訴字第2324號
公  訴  人  臺灣彰化地方法院檢察署檢察官
被      告  甲○○
上列被告因違反毒品危害防制條例案件，經檢察官提起公訴（97
年度毒偵字第2880、3000號），本院依簡式審判程序判決如下：
    主    文
甲○○施用第一級毒品，累犯，處有期徒刑柒月；又施用第一級
毒品，累犯，處有期徒刑柒月。應執行有期徒刑壹年壹月。
    犯罪事實
一、甲○○前因連續施用第一級毒品案件，經本院分別於民國（
    下同）93年7 月13日、94年1 月17日，以93 年度訴字第468
    號、93年度訴字第1667號判決判處有期徒刑7 月、7 月確定
    ，經其入監接續執行後，於94年8 月24日因假釋付保護管束
    出監，並因撤銷假釋，返監執行殘行，而於95年3 月14日執
    行完畢。另因施用毒品案件，經本院以92年度毒聲字第1636
    號裁定送觀察、勒戒後，因無繼續施用毒品之傾向，於92年
    8 月15日執行完畢釋放，並由臺灣彰化地方法院檢察署檢察
    官以92年度毒偵字第1839號、第2021號為不起訴處分確定。
    詎仍不知悛悔：
（一）基於施用第一級毒品海洛因之犯意，於97年6 月4 日上午
      7 時許，在其位於彰化縣秀水鄉○○村○○路○ 段64巷44
      號之住處，以將海洛因摻水置入針筒內注射血管之方式，
      施用第一級毒品海洛因1 次。嗣於97年6 月5 日下午2 時
      50分許，在彰化縣花壇鄉○○村○○街29號前為警盤查查
      獲，其於有偵查犯罪職權之機關或個人發覺其犯罪前，自
      動向員警坦承有本件施用第一級毒品海洛因之犯行而自首
      ，且主動接受裁判，經警採集其尿液送驗後，結果呈嗎啡
      陽性反應，始知上情。
（二）又基於施用第一級毒品海洛因之犯意，於97年6 月10日上
      午9 時許，在彰化縣彰化市○○路路旁，以將海洛因摻水
      置入針筒內注射血管之方式，施用第一級毒品海洛因1 次
      。嗣於97年6 月10日晚上10時許，因涉另案為警查獲，其
      於有偵查犯罪職權之機關或個人發覺其犯罪前，自動向員
      警坦承有本件施用第一級毒品海洛因之犯行而自首，且主
      動接受裁判，經警採集其尿液送驗後，結果呈嗎啡陽性反
      應，始知上情。
二、案經彰化縣警察局彰化分局、鹿港分局報請臺灣彰化地方法
    院檢察署檢察官偵查起訴。
    理    由
一、除被告所犯為死刑、無期徒刑、最輕本刑為3 年以上有期徒
    刑之罪或高等法院管轄第一審案件者外，於前條第1 項程序
    進行中，被告先就被訴事實為有罪之陳述時，審判長得告知
    被告簡式審判程序之旨，並聽取當事人、代理人、辯護人及
    輔佐人之意見後，裁定進行簡式審判程序，刑事訴訟法第27
    3 條之1 第1 項、第284 條之1 分別定有明文。本件被告甲
    ○○所涉係死刑、無期徒刑、最輕本刑為3 年以上有期徒刑
    之罪或高等法院管轄第一審案件以外之罪，並於本院行準備
    程序時就被訴事實為有罪之陳述，本院合議庭依前揭規定，
    經評議結果，裁定改由受命法官獨任行簡式審判程序，合先
    敘明。
二、上開犯罪事實，業據被告甲○○於警詢、偵訊、本院準備程
    序及審理時坦承不諱（見彰化縣警察局彰化分局彰警分偵字
    第0970020860 號卷第2-4 頁、鹿港分局鹿警分偵字第09700
    14551 號卷第1-3 頁，臺灣彰化地方法院檢察署97年度毒偵
    字第2880號卷第4 、5 頁，本院97年度訴字第2324號卷第39
    、45-47 頁），且查：
（一）被告尿液經以氣相層析質譜儀（即ＧＣ／ＭＳ）方法檢驗
      結果，確均呈第一級毒品海洛因於人體代謝後之嗎啡陽性
      反應，有詮昕科技股份有限公司97年6 月20日第00000000
      號、97年6 月20日第00000000號濫用藥物尿液檢驗報告各
      1 紙、彰化縣警察局彰化分局委託檢驗尿液代號與真實姓
      名對照認證單、鹿港分局委託檢驗尿液代號與真實姓名對
      照表各1 紙附卷足證（見彰化縣警察局彰化分局彰警分偵
      字第0970020860號卷第5 、6 頁、鹿港分局鹿警分偵字第
      0970014551號卷第4 、5 頁），是認被告自白核與事實相
      符。
（二）依鑑識實務，按海洛因施用入人體後水解還原成嗎啡，再
      循嗎啡之代謝方式排出體外，且吸食或施打煙毒者，經人
      體代謝作用於8 小時內，即有30％之量排出，24小時之後
      ，續有約剩餘量之90％再排出，72小時之後仍有剩餘微量
      排出，吸食或施打者個人體質不同，其排出時間亦會有差
      異。是依上開說明，佐以被告前揭尿液檢驗報告，被告自
      白於前揭時間施用第一級毒品海洛因2 次等語，足認被告
      自白核與事實相符，堪可採為論罪科刑之依據。
（三）被告前因施用毒品案件，經本院以92年度毒聲字第1636號
      裁定送觀察、勒戒後，因無繼續施用毒品之傾向，於92年
      8 月15日執行完畢釋放，並由臺灣彰化地方法院檢察署檢
      察官以92年度毒偵字第1839號、第20 2 1號為不起訴處分
      確定，有臺灣高等法院被告前案紀錄表及臺灣彰化地方法
      院檢察署刑案資料查註紀錄表各1 份在卷可按，其於前開
      觀察、勒戒執行完畢釋放後，5 年內再犯本案施用第一級
      毒品2 次之犯行，與毒品危害防制條例第23條第2 項之規
      定相符。本件事證明確，被告犯行堪以認定，應予依法論
      科。
三、核被告甲○○如犯罪事實欄一（一）（二）所為，分別係犯
    毒品危害防制條例第10條第1 項之施用第一級毒品罪。其施
    用第一級毒品而持有之低度行為，各為施用第一級毒品之高
    度行為所吸收，均不另論罪。被告所犯上開2 罪間，犯意各
    別，行為殊異，應分論併罰。又被告前因連續施用第一級毒
    品案件，經本院分別於93年7 月13日、94年1 月17日，以93
    年度訴字第468 號、93年度訴字第1667號判決判處有期徒刑
    7 月、7 月確定，經其入監接續執行後，於94年8 月24日因
    假釋付保護管束出監，並因撤銷假釋，返監執行殘行，而於
    95 年3月14日執行完畢，此有臺灣高等法院被告前案紀錄表
    及臺灣彰化地方法院檢察署刑案資料查註紀錄表各1 份在卷
    可憑，其於受有期徒刑執行完畢後，5 年以內故意再犯本件
    有期徒刑以上之2 罪，均為累犯，應各依刑法第47條第1 項
    規定，加重其刑。另按刑法第62條所謂「發覺」，固非以有
    偵查犯罪職權之機關或人員確知其人犯罪無誤為必要，而於
    對其發生嫌疑時，即得謂為已發覺；但此項對犯人之嫌疑，
    仍須有確切之根據得為合理之可疑者，始足當之，若單純主
    觀上之懷疑，要不得謂已發生嫌疑（最高法院72年臺上字第
    641 號判例意旨參照）。本件被告所犯如犯罪事實欄（一）
    （二）所示施用第一級毒品海洛因之犯行，係於96年6 月5
    日下午2 時50分許、97年6 月10日晚上10時許，其分別遭警
    查及因涉犯另案遭警查獲，而其均於有偵查犯罪職權之機關
    或個人發覺其犯罪前，自動向員警坦承有施用第一級毒品海
    洛因之犯行而自首，且主動接受裁判，據被告於警詢、本院
    審理中陳稱明確（見彰化縣警察局彰化分局彰警分偵字第09
    70020860號卷第3 頁、鹿港分局鹿警分偵字第0970014551號
    卷第2 頁），並有職務報告2 紙在卷可佐（見本院97年度訴
    字第2324號卷第34、36頁），足徵被告確係在警員未發現有
    確切之根據得為合理之懷疑前，即主動供述其為本件施用第
    一級毒品海洛因2 次之犯行，被告係對於未發覺之罪自首而
    接受裁判，爰均依自首之規定，就其所犯減輕其刑，並均依
    法先加後減之。爰審酌被告前因施用毒品犯行曾經觀察、勒
    戒，竟又再行施用毒品，無視於毒品對於自身健康之戕害及
    國家對於杜絕毒品犯罪之禁令，惡性非輕，惟自始坦承犯行
    ，再本於施用毒品犯罪之人，亦為「病人」之考量等一切情
    狀，分別量處如主文所示之刑，並定其應執行之刑。另本件
    被告犯罪時間均係在96年4 月24日以後，並不符合中華民國
    96年罪犯減刑條例所定之減刑要件，尚無依該條例規定予以
    減刑之餘地。
據上論斷，應依刑事訴訟法第273 條之1第1項、第299條第1項前
段，毒品危害防制條例第10條第1 項，刑法第11條前段、第47條
第1 項、第62條前段、第51條第5 款，判決如主文。
本案經檢察官蔡明達到庭執行職務。
中    華    民    國    97    年    9     月    15    日
                        刑事第四庭    法  官  林秉暉
上正本證明與原本無異。
如不服本判決，應於判決送達後10日內，向本院提出上訴書狀，
上訴書狀應「敘述具體上訴理由」，並按他造當事人之人數附繕
本。「切勿逕送上級法院」。
中    華    民    國    97    年    9     月     16    日
                                      書記官   張清秀
毒品危害防制條例第10條第1項
施用第一級毒品者，處6月以上5年以下有期徒刑。


司法院資訊處製作；財團法人民間司法改革基金會備份。
